【裁判字號】    97,交易,464
【裁判日期】    970905
【裁判案由】    過失致死等
【裁判全文】
臺灣臺中地方法院刑事判決             97年度交易字第464號
公  訴  人  臺灣臺中地方法院檢察署檢察官
被      告  乙○○
上列被告因過失致死等案件，經檢察官提起公訴（九十七年度偵
字第一四八００號），本院判決如下：
    主    文
乙○○因過失致人於死，處有期徒刑伍月，如易科罰金，以新台
幣壹仟元折算壹日。
    犯罪事實
一、乙○○於民國九十七年一月三十日十九時許，駕駛車牌號碼
    PH－4352號自用小客車，沿臺中縣后里鄉○○路由西往東方
    向行駛，行經甲后路與三豐路交岔路口，欲左轉沿三豐路往
    北方向行駛時，其本應注意車前狀況，隨時採取必要安全措
    施，且汽車行至無號誌之交岔路口，轉彎車應暫停讓直行車
    先行，暨汽車左轉彎時，應行至交岔路口中心處左轉，不得
    占用來車道搶先左轉；而依當時情形為晴天之夜間，路旁有
    路燈之照明設備，該路段為乾燥、無缺陷、無障礙物之柏油
    路面，視線、路況尚屬良好，其本人意識清楚，所駕車輛機
    件亦屬正常，並無不能注意之情事，竟疏未注意前方車輛動
    態，未暫停讓直行車先行，且未行至交岔路口中心處即貿然
    占用來車道搶先左轉，適對向有丙○○騎乘車牌號碼MS6－9
    35號重型機車，後座搭載其配偶林惠美，沿臺中縣后里鄉○
    ○路由東往西方向行駛，乙○○因未行至交岔路口中心處即
    左轉，且未讓直行之丙○○先行，致於前述交叉路口內，其
    所駕自用小客車左前車頭與丙○○所騎乘之重型機車前車頭
    相互撞擊，丙○○、林惠美均因此衝撞而人車倒地，丙○○
    因之受有雙上肢及左上肢多處擦挫傷之傷害；林惠美則受有
    右側頭部外傷併顱內出血、右側外傷性氣胸、右側遠端股骨
    粉碎性骨折及外傷性全腦栓塞性水腫等傷害，經送醫急救仍
    延至九十七年二月三日凌晨五時許，因顱腦損傷、胸部挫傷
    及心肺功能衰竭而不治身亡。乙○○於車禍後，即留在現場
    ，並在有偵查權限之警察機關尚未發覺犯罪前，向據報前來
    處理，有偵辦犯罪職務權限之臺中縣警察局大甲分局后里交
    通小隊員警蕭方盟坦承肇事，且自願接受裁判。
二、案經臺灣臺中地方法院檢察署檢察官據報相驗後，由丙○○
    訴請同署檢察官偵查起訴。
    理    由
一、上開犯罪事實，業據被告乙○○於本院訊問時坦承不諱，核
    與告訴人丙○○於警詢及偵查中所指訴其因本件車禍受傷及
    其配偶即被害人林惠美因而致死等情相互合致〔見相驗卷第
    五頁、第九頁至第一一頁、第五六頁。按被告以外之人（包
    括證人、鑑定人、告訴人、被害人及共同被告等）於審判外
    之陳述雖不符刑事訴訟法第一百五十九條之一至之四等四條
    之規定，而經當事人於審判程序同意作為證據，法院審酌該
    言詞陳述或書面陳述作成時之情況，認為適當者，亦得為證
    據；當事人、代理人或辯護人於法院調查證據時，知有刑事
    訴訟法第一百五十九條第一項不得為證據之情形，而未於言
    詞辯論終結前聲明異議者，視為有前項之同意，同法第一百
    五十九條之五定有明文。立法意旨在於傳聞證據未經當事人
    之反對詰問予以核實，原則上先予排除；惟若當事人已放棄
    反對詰問權，於審判程序中表明同意該等傳聞證據可作為證
    據；或於言詞辯論終結前未聲明異議，基於尊重當事人對傳
    聞證據之處分權及證據資料愈豐富，愈有助於真實發見之理
    念，且強化言詞辯論主義，使訴訟程序得以順暢進行，上開
    傳聞證據亦均具有證據能力。本件被告已於本院審理時表示
    就告訴人丙○○於警詢及偵查中之言詞陳述內容並無異見，
    且同意作為證據（見本院卷第一三頁），經本院審酌告訴人
    此等陳述作成時之客觀狀況，並無任何遭不當施壓或干擾，
    亦未有事證顯示其有遭受不當取供之情形，因認以之作為本
    案之證據亦屬適當，依上開刑事訴訟法第一百五十九條之五
    第一項之規定，自得作為證據使用〕，並有道路交通事故現
    場圖及道路交通事故調查報告表(一)、(二)各一份、肇事現場及
    車輛照片十張附卷可稽（見相驗卷第一二頁至第一九頁）。
    而告訴人丙○○及被害人林惠美因本件車禍，各受有如犯罪
    事實欄所載之前揭傷勢，則有中國醫藥大學附設醫院診斷證
    明書計二紙存卷可參（見相驗卷第二０頁、第二一頁）；另
    被害人林惠美確因本件車禍所致顱腦損傷、胸部挫傷及心肺
    功能衰竭而死亡，則經檢察官督同檢驗員相驗屬實，且製有
    相驗筆錄、相驗屍體證明書、驗斷書在卷可憑（見相驗卷第
    三三頁至第三九頁）。按汽車行駛時，駕駛人應注意車前狀
    況，並隨時採取必要之安全措施；且汽車行至無號誌之交岔
    路口，轉彎車應暫停讓直行車先行；另汽車左轉彎時，應行
    至交岔路口中心處左轉，不得占用來車道搶先左轉，道路交
    通安全規則第九十四條第三項、第一百零二條第一項第二款
    與第五款分別定有明文，被告駕駛車輛當依循前揭交通安全
    規定，注意車前狀況並採取適當措施；且本件依當時天候、
    路況、視距及車況等客觀情形，並無不能注意之特別情事，
    其竟疏於注意，未暫停讓直行車先行，復未行至交岔路口中
    心處即貿然占用來車道搶先左轉，致撞擊對向直行之告訴人
    丙○○所騎乘之機車，被告駕車行為顯有過失。而本件車禍
    事故經檢察官送請臺灣省臺中縣區車輛行車事故鑑定委員會
    鑑定結果，認為「乙○○駕駛PH－4352自用小客車左轉未讓
    直行車先行，且占用來車道搶先左轉，為肇事主因」，有臺
    灣省臺中縣區車輛行車事故鑑定委員會九十七年五月十四日
    中縣鑑字第０九七五五０一三０八號函所附鑑定意見書一份
    在卷可按（見相驗卷第五一頁至第五三頁），適同於本院前
    揭認定，益足為證。另被害人林惠美因此車禍受有右側頭部
    外傷併顱內出血、右側外傷性氣胸、右側遠端股骨粉碎性骨
    折及外傷性全腦栓塞性水腫等傷害，經送醫急救後仍不治死
    亡；告訴人丙○○經此車禍亦受有雙上肢及左上肢多處擦挫
    傷之傷害，均已見前述，被告之過失駕駛行為與被害人林惠
    美之死亡結果與告訴人丙○○之傷害結果間，具有相當因果
    關係，亦足認定。綜此，本件事證已臻明確，被告犯行洵堪
    認定。
二、被告乙○○因過失駕駛行為，發生本件交通事故，分別導致
    被害人林惠美與告訴人丙○○死傷，核其所為係犯刑法第二
    百七十六條第一項之過失致死罪及同法第二百八十四條第一
    項前段之過失傷害罪。被告以一過失肇事行為同時致被害人
    林惠美、告訴人丙○○死傷，而侵犯兩個法益，為想像競合
    犯，應依刑法第五十五條規定，從一重之過失致死罪處斷。
    另被告於車禍事故發生後，即留在現場向前來處理之臺中縣
    警察局大甲分局后里交通小隊員警蕭方盟坦承肇事，自願接
    受裁判等情，業經被告供陳在案（見相驗卷第八頁），並有
    前開道路交通事故調查報告表(二)載明被告肇事後並未逃逸之
    情（見相驗卷第一三頁），被告係對於未發覺之罪自首而接
    受裁判，爰依刑法第六十二條前段之規定減輕其刑。
三、爰審酌被告乙○○前無不法之犯罪前科紀錄，素行尚佳，有
    臺灣高等法院被告前案紀錄表可查，其於本件車禍之過失程
    度，且因本件車禍導致告訴人丙○○受傷及被害人林惠美傷
    重不治死亡，其過失致人於死部分所侵害者係他人之生命法
    益，為個人法益中之最重要者，被告犯罪所生損害難謂輕微
    ；並衡諸被告肇事後迄今未能與告訴人丙○○及被害人林惠
    美之家屬達成和解，以金錢稍事彌補渠等因本件事故所受身
    心戕害與痛失親人之精神傷害，暨被告犯後坦認自己確有過
    失之犯罪後態度等一切情形，量處如主文所示之刑，並諭知
    易科罰金之折算標準。至公訴人固於本院審理時對被告具體
    求處有期徒刑十月；惟本件被告貿然左轉肇事，致被害人林
    惠美死亡及告訴人丙○○身心受創甚深，固應嚴予非難；但
    本院考量被告犯後始終坦認自己駕車肇事確有過失之犯罪後
    態度；被告與告訴人丙○○雖迄今未能達成和解，然告訴人
    丙○○仍得另循民事訴訟程序尋求救濟等被告之犯罪情節與
    其他一切之具體情狀後，認對被告處予主文所示之刑罰，已
    足收懲儆之效，是公訴檢察官前揭具體求刑之刑度範圍稍嫌
    過重，併述明之。
據上論斷，應依刑事訴訟法第二百九十九條第一項前段，刑法第
二百七十六條第一項、第二百八十四條第一項前段、第五十五條
、第六十二條前段、第四十一條第一項前段，刑法施行法第一條
之一第一項、第二項前段，判決如主文。
本案經檢察官甲○○到庭執行職務。
中    華    民    國    97    年    9     月    5     日
                  刑事第三庭  法  官  陳思成
上正本證明與原本無異。
如不服本判決，應於收受送達後10日內向本院提出上訴書狀（應
敘述具體理由並附繕本）。
上訴書狀如未敘述理由，應於上訴期間屆滿後20日內補提理由書
於本院。
                              書記官  吳詩琳
中    華    民    國    97    年    9     月    5     日
附錄論罪科刑法條
刑法第二百七十六條第一項
因過失致人於死者，處二年以下有期徒刑、拘役或二千元以下罰
金。


司法院資訊處製作；財團法人民間司法改革基金會備份。
